臺灣板橋地方法院刑事判決　　　　　　　99年度訴字第2781號
公　訴　人　臺灣板橋地方法院檢察署檢察官
被　　　告　黃俊銘
上列被告因違反毒品危害防制條例等案件，經檢察官提起公訴（
99年度毒偵字第5664號），本院行簡式審判程序，判決如下：
    主    文
黃俊銘施用第一級毒品，處有期徒刑捌月，扣案之第一級毒品海
洛因壹小包（驗餘含袋毛重零點貳伍公克）沒收銷燬；又施用第
二級毒品，處有期徒刑肆月，扣案之第二級毒品甲基安非他命參
小包（驗餘含袋毛重合計貳點肆壹玖捌公克）均沒收銷燬。應執
行有期徒刑拾壹月，扣案之第一級毒品海洛因壹小包（驗餘含袋
毛重零點貳伍公克）、第二級毒品甲基安非他命參小包（驗餘含
袋毛重合計貳點肆壹玖捌公克）均沒收銷燬。
    犯罪事實
一、黃俊銘前曾因施用第一、二級毒品案件，經本院以95年度毒
    聲字第1610號裁定送觀察、勒戒，並於民國95年 9月19日入
    所執行後，因有繼續施用毒品之傾向，再經本院以95年度毒
    聲字第2167號裁定令入戒治處所施以強制戒治，嗣於96年 8
    月21日停止戒治處分執畢釋放出所，並經臺灣板橋地方法院
    檢察署檢察官於97年5月5日以97年度戒毒偵字第 233號案件
    為不起訴處分確定，詎其不知悔改，於前開強制戒治執行完
    畢釋放後5年內，猶基於施用第一級毒品海洛因之犯意，於9
    9年7月10日下午4、5時許，在其臺北縣三重市（現改制為新
    北市三重區○○○路96號 2樓住處內，將海洛因摻入香菸內
    ，再以火點燃該香菸而吸食所生煙氣方式，施用海洛因 1次
    完畢後，旋另行起意，而基於施用第二級毒品甲基安非他命
    之犯意，在上址住處內，將甲基安非他命放置在玻璃球吸食
    器內，再用火燒烤該玻璃球吸食器，藉以吸食所生煙氣之方
    式，施用甲基安非他命1次。嗣經警於99年7月10日晚間10時
    15分許，在同縣三重市○○○路 7號前，因其行跡可疑而施
    以盤查，當場自其身上扣得海洛因1小包（驗餘含袋毛重0.2
    5公克）、甲基安非他命3小包（驗餘含袋毛重合計2.4198公
    克公克）等物，旋經其同意，由警採集其尿液（檢體編號：
    C0000000號）送驗，而悉上情。
二、案經臺北縣（現改制為新北市）政府警察局三重分局移送臺
    灣板橋地方法院檢察署檢察官偵查起訴。
    理    由
一、本案被告黃俊銘所犯均係死刑、無期徒刑、最輕本刑為三年
    以上有期徒刑以外之罪，亦非高等法院管轄之第一審案件，
    而被告於本院行準備程序中，就被訴事實皆為有罪之陳述，
    經告知簡式審判程序之旨，並聽取公訴人及被告之意見後，
    本院合議庭依刑事訴訟法第 273條之1第1項規定，裁定由受
    命法官獨任進行簡式審判程序，合先敘明。
二、上揭犯罪事實，業據被告黃俊銘於本院審訊時均坦白承認，
    且其於99年 7月10日為警查獲時，同意由警所採集之尿液檢
    體（編號：C0000000號），係由其親自排放及捺印密封等事
    ，業據被告供承無訛，而該尿液檢體經送鑑驗結果，確呈嗎
    啡（即海洛因之主要代謝物）及甲基安非他命之陽性反應，
    則有臺灣檢驗科技股份有限公司99年7月22日編號UL/2010/7
    0284號濫用藥物檢驗報告、臺北縣政府警察局三重分局查獲
    毒品案件被移送者姓名、代碼對照表等件附卷足憑，再毒品
    施用後於施用者尿液中可檢出之最大時限，受施用劑量及頻
    率、施用方式、飲水量多寡、個人體質及其代謝情況、檢測
    方法靈敏度等因素影響，因個案而異，海洛因一般可檢出之
    最大時限，依文獻記載約為施用後2至4日，甲基安非他命為
    1至5日，而海洛因服用後24小時內經由尿液排出量可達施用
    劑量之80％，甲基安非他命服用後24小時內則約有施用劑量
    之70％排泄於尿液中，此有行政院衛生署管制藥品管理局92
    年 3月10日管檢字第0920001495號、97年12月31日管檢字第
    0970013096號函文可資參照，又海洛因施用入人體後，水解
    還原成嗎啡，再循嗎啡之代謝方式排出體外，已據行政院衛
    生署藥物食品檢驗局 (73)藥檢壹字第30221號函文說明綦詳
    ，至尿液中是否含有海洛因、甲基安非他命或安非他命等反
    應，經以氣相層析質譜儀（GC／MS）分析方法進行確認檢驗
    ，尿液檢體中濫用藥物或其代謝物之濃度高於或等於下列濃
    度時，即可認定鴉片類或安非他命類之藥物存在：(一)嗎啡
    ：300ng/ml；(二)安非他命：500ng/ml；(三)甲基安非他命
    ：500ng/ml，且就尿液檢體中甲基安非他命之濃度高於500n
    g/ml時，其代謝物安非他命之濃度亦應同時等於或高於100n
    g/ml，方可判定為甲基安非他命陽性反應，此觀濫用藥物尿
    液檢驗作業準則第18條及前開檢驗報告說明至詳，復依法務
    部法醫研究所93年10月13日法醫毒字第0930003574號函文所
    載，海洛因經人體代謝後，在尿液中不會代謝產生可待因，
    但非法濫用之海洛因毒品在製造過程中常含有少量雜質乙醯
    可待因，乙醯可待因經人體代謝後，在尿液中會產生可待因
    ，且實務上國內查獲之海洛因毒品內常摻有各種不同之物質
    ，如稀釋物澱粉、興奮劑、解熱鎮痛劑、抗組織胺藥、支氣
    管擴張劑等，甚至有摻入大量可待因之案例，因此非法施用
    海洛因毒品者，在尿液中可檢出較大量之嗎啡成分及較少量
    之可待因成分。從而，本案前揭檢驗報告之確認檢驗係以氣
    相層析質譜儀分析方法進行檢驗，為目前公認較為精細之檢
    驗方式，一般尚不致產生海洛因、安非他命或甲基安非他命
    之偽陽性反應，且就檢驗之檢體而言，係以分析物是否存在
    為準，分析結果等於或高於最低可檢濃度時，即稱之為陽性
    ，是被告上開尿液檢體之確認檢驗結果，檢出濃度各為嗎啡
    ：34,458ng/ml，可待因：3,132ng/ml，甲基安非他命：365
    ,326ng/ml，安非他命：23,177ng/ml，均高於該確認結果報
    告之最低可檢濃度，且嗎啡濃度遠高於可待因之濃度，揆諸
    前揭說明，足認被告上開尿液中之嗎啡及甲基安非他命確呈
    陽性反應。此外，復有白色粉末1小包、白色透明結晶3小包
    及玻璃球吸食器1只扣案可資佐據，而該白色粉末1小包（驗
    餘含袋毛重0.25公克）經送鑑定結果，檢出有海洛因之成分
    ，白色透明結晶 3小包（驗餘含袋毛重合計2.4198公克）則
    均檢出有甲基安非他命之成分，此有交通部民用航空局航空
    醫務中心99年8月4日航藥鑑字第 0994923號毒品鑑定書在卷
    可按，並有自願受搜索同意書、臺北縣政府警察局三重分局
    搜索、扣押筆錄及扣押物品目錄表、扣案物品照片等件存卷
    可資參佐。綜上，足認被告自白與事實相符，本案事證明確
    ，其於上開時、地，先後有施用海洛因及甲基安非他命之犯
    行，洵堪認定。另按92年7月9日修正公布，並自93年1月9日
    施行之毒品危害防制條例，其中第20條、第23條將施用毒品
    之刑事處遇程序，區分為「初犯」及「5年內再犯」、「5年
    後再犯」；亦即，犯同條例第10條之罪者，檢察官應聲請法
    院裁定，令被告入勒戒處所觀察、勒戒，其期間不得逾 2月
    ，同條例第20條第1項定有明文。又依同條例第20條第2項規
    定為觀察、勒戒或強制戒治執行完畢釋放後，5年後再犯第1
    0條之罪者，適用本條前2項之規定；觀察、勒戒或強制戒治
    執行完畢釋放後，5 年內再犯第10條之罪者，檢察官應依法
    追訴，同條例第20條第3項、第23條第2項則分別定有明文。
    查被告前曾因施用第一、二級毒品案件，經本院以95年度毒
    聲字第1610號裁定送觀察、勒戒，並於95年 9月19日入所執
    行後，因有繼續施用毒品之傾向，再經本院以95年度毒聲字
    第2167號裁定令入戒治處所施以強制戒治，嗣於96年 8月21
    日停止戒治處分執畢釋放出所，並經臺灣板橋地方法院檢察
    署檢察官於97年5月5日以97年度戒毒偵字第 233號案件為不
    起訴處分確定情，有臺灣高等法院被告前案紀錄表等件在卷
    可據，是被告於前開強制戒治執行完畢釋放後，5 年內再犯
    本案施用毒品之罪，揆諸上揭規定與說明，均應依法逕予追
    訴處罰。
三、按海洛因、甲基安非他命分屬毒品危害防制條例第2條第2項
    第1款、第2款所明定之第一級毒品及第二級毒品，皆不得非
    法持有、施用之。核被告黃俊銘施用海洛因之行為，係犯毒
    品危害防制條例第10條第 1項之施用第一級毒品罪，又其施
    用甲基安非他命之行為，則係犯同條例第10條第 2項之施用
    第二級毒品罪。被告持有海洛因及甲基安非他命，嗣進而施
    用之，其持有之低度行為應各為施用之高度行為所吸收，均
    不另論罪。再被告所犯施用第二級毒品之罪，係於其施用第
    一級毒品之犯罪行為終了後，始著手實行之，是上開二罪間
    ，行為互殊，犯意各別，罪名有間，應予分論併罰。爰審酌
    被告年值青壯，不思尋求身心正當發展，前曾受有如犯罪事
    實一所載機關矯治處遇之情形業如上述，又因違反洗錢防制
    法案件，經本院於94年3月18日以94年度簡字第520號判處有
    期徒刑4月，並於94年4月12日易科罰金執行完畢乙情，有臺
    灣高等法院被告前案紀錄表等件在卷可據，此雖不構成累犯
    之加重事由，然已難見其素行之良善，復不知悔改，未見其
    根絕毒害之決心，再先後犯本案施用毒品之罪，顯見其自制
    力之薄弱，且未衷心悛悔，漠視法令之禁制，又施用毒品，
    非但足以導致個人之精神障礙與性格異常，甚至造成生命危
    險，而戕害一己之身心健康，並對社會治安與他人安全潛藏
    相當之危害，惟念及其於本案施用毒品之犯行均僅戕害己身
    ，於他人之法益尚未生實際侵害，且犯後尚知坦認犯行，態
    度非劣，兼衡酌其犯罪之動機、目的、手段、情節、行為時
    未受特別刺激、平日生活狀況、智識程度等一切情狀，各量
    處如主文所示之刑。
四、按查獲之第一、二級毒品，不問屬於犯人與否，沒收銷燬之
    ，毒品危害防制條例第18條第 1項前段定有明文，故被告經
    法院為有罪之科刑判決時，查獲之毒品，與被告本案所犯並
    經法院諭知有罪者若全然無關，固不得於該有罪判決之主刑
    下宣告沒收；至若查獲之毒品，與被告被訴之本案非全然無
    關，法院自應於主刑下宣告沒收（最高法院94年度臺上字第
    1227號判決意旨參照）。又依同條例第18條第 1項規定，得
    諭知沒收並銷燬者，以查獲之毒品及專供製造或施用毒品之
    器具為限，固不及於毒品之外包裝，惟若外包裝與沾附之毒
    品無法析離，自應將外包裝併該毒品諭知沒收並銷燬之；鑑
    定機關鑑定毒品時，一般係以傾倒之方式，將包裝袋內之毒
    品倒出與包裝袋分離而稱重，必要時亦會輔以刮杓取出袋內
    粉末，然無論依何種方式分離，包裝袋內均會有極微量毒品
    殘留（最高法院94年度臺上字第6213號、95年度臺上字第37
    39號判決意旨參照）。再如要包裝袋內完全不殘留毒品，則
    須以溶劑多次反覆一直清洗包裝袋，至清洗出之溶劑完全檢
    不出毒品反應為止，方能確認包裝袋內不再含有毒品，此有
    高雄醫學大學附設中和紀念醫院93年4月13日管認可第005號
    檢驗報告可參。經查，扣案之海洛因1小包（驗餘含袋毛重0
    .25公克）、甲基安非他命3小包（驗餘含袋毛重合計2.4198
    公克公克），分屬查獲之第一級毒品、第二級毒品已如上述
    ，且既可供被告施用，自與被告於本案被訴施用第一級毒品
    與第二級毒品之犯行顯非全然無關，依毒品危害防制條例第
    18條第 1項前段規定，均應宣告沒收銷燬。另包裹前開海洛
    因及甲基安非他命之夾鏈袋計 4只，雖係被告用於包裝毒品
    ，防止毒品裸露、逸出及受潮，以便其持有與施用，惟參諸
    上揭說明，鑑定機關鑑定時，無論以何種方式刮取或分離毒
    品秤重，該等包裝夾鏈袋內仍會有毒品殘留，縱令以溶劑加
    入包裝袋內溶洗，一般仍會殘留極微量之毒品，是前開夾鏈
    袋既分別用以包裝扣案之海洛因及甲基安非他命，則該等夾
    鏈袋與其內包裝之海洛因或甲基安非他命分離時，仍會有極
    微量之海洛因或甲基安非他命殘留而難以析離，足認各與上
    開扣案之海洛因、甲基安非他命俱有不可析離之關係，仍應
    依毒品危害防制條例第18條第 1項前段規定，皆一併諭知沒
    收銷燬。至前開海洛因及甲基安非他命送鑑定時，經鑑定機
    關各取0.0020公克、0.0002公克鑑驗用罄，此部分皆已滅失
    ，爰不予宣告沒收銷燬。又扣案之玻璃球吸食器 1只，被告
    既已於偵查中陳明拋棄之，核已非被告所有之物，且該吸食
    器本質上尚可供其他用途使用，客觀上顯難認係專供施用毒
    品之器具，亦非屬違禁物，自無從宣告沒收，併此敘明。
據上論斷，應依刑事訴訟法第 273條之1第1項、第299條第1項前
段，毒品危害防制條例第10條第1項、第2項、第18條第 1項前段
，刑法第11條、第51條第5款，判決如主文。
本案經檢察官陳世錚到庭執行職務
中    華    民    國   100    年    3     月    3     日
                  刑事第十七庭  法  官  劉正偉
上列正本證明與原本無異。
如不服本判決，應於判決送達後10日內敘明上訴理由，向本院提
出上訴狀 (應附繕本) ，上訴於臺灣高等法院。其未敘述上訴理
由者，應於上訴期間屆滿後20日內向本院補提理由書「切勿逕送
上級法院」。
                                書記官  楊雅芳
中    華    民    國   100    年    3     月    4     日
附錄論罪法條全文：
毒品危害防制條例第10條：
施用第一級毒品者，處6月以上5年以下有期徒刑。
施用第二級毒品者，處3年以下有期徒刑。